【裁判字號】    95,上訴,1722
【裁判日期】    951123
【裁判案由】    準強盜
【裁判全文】
臺灣高等法院高雄分院刑事判決        95年度上訴字第1722號
上  訴  人  臺灣屏東地方法院檢察署檢察官
上  訴  人
即  被  告  戊○○
指定辯護人  本院公設辯護人  庚○○
上列上訴人等因被告準強盜等案件，不服臺灣屏東地方法院95年
訴字第436 號中華民國95年8 月17日第一審判決（起訴案號：臺
灣屏東地方法院檢察署95年度偵字第2305號；併辦案號：同署95
年度偵字第5672號），提起上訴，本院判決如下：
    主  文
原判決關於加重竊盜及其定執行刑部分撤銷。
戊○○連續攜帶兇器、踰越安全設備竊盜，累犯，處有期徒刑貳
年，扣案之活動扳手、破壞剪及菜刀各壹支均沒收。
其他上訴駁回。
上開撤銷改判所處有期徒刑貳年，扣案之活動板手、破壞剪及菜
刀各壹支均沒收，與上訴駁回所處有期徒刑年捌月，扣案之活
動扳手、破壞剪及菜刀各壹支均沒收。應執行有期徒刑伍年陸月
，扣案之活動扳手、破壞剪及菜刀各壹支均沒收。
    事  實
一、戊○○前因過失傷害案件，經原審以93年度交易字第58號判
    處有期徒刑7 月確定，於民國94年9 月5 日執行完畢。猶不
    知警惕，復基於意圖為自己不法之所有之概括犯意，自95年
    2 月底某日凌晨1 時許起，至同年4 月3 日下午4 時許止，
    連續於附表所示之時、地，以附表所示之方法，竊取如附表
    所示之辛○○等10人所有之自動灑水噴頭及電纜線等物。
二、戊○○基於意圖為自己不法所有之犯意，於95年4 月3 日下
    午1 時許，攜帶客觀上足以對人之生命、身體構成威脅，可
    為兇器使用之活動扳手、破壞剪及菜刀各1 支（即為前開竊
    盜犯行攜帶之工具），進入無圍籬之屏東縣內埔鄉○○段86
    地號土地，分別由卯○○、寅○○經營而緊鄰之檳榔園內，
    竊取卯○○、寅○○檳榔園內之自動灑水噴頭各30個、38個
    ，得手後，先將部分竊得之自動灑水噴頭放置在檳榔園內之
    工寮旁，再接續竊取自動灑水噴頭之際，適為壬○○發現可
    疑，質問戊○○是否偷竊，並擋在戊○○騎乘之車牌號碼ZZ
    D －499 號機車旁（該車為戊○○之母林丑○○所有），阻
    止戊○○離去，且陳明報警處理時，詎戊○○為脫免逮捕，
    當場取出置於機車置物箱內之菜刀，平舉在胸前，對壬○○
    施以脅迫，壬○○見狀立即反身至旁邊工寮取物防衛，戊○○立刻趁隙騎乘機車逃逸。嗣於同日下午4 時40分許，戊○○竊得附表編號9 所示之丁○○○所有之自動灑水噴頭20個
    後，旋為警在屏東縣萬巒鄉○○村○○路32之5 號前查獲，
    並扣得其所有之活動扳手、破壞剪及菜刀各1 支，經循線追
    查，始悉上情。
三、案經屏東縣警察局內埔局報告臺灣屏東地方法院檢察署檢察
    官偵查起訴及移送併辦。
    理  由
甲、程序部分：
一、被害人辛○○、乙○○、丁○○○、卯○○、寅○○、子○○、丙○○、甲○○、癸○○、己○○（以下稱辛○○等10
    人）於警訊中之陳述，雖屬傳聞證據，惟被告於本院審理時
    ，未於言詞辯論終結前聲明異議，視為同意作為本案證據使
    用。本院審酌其等上開陳述作成時，並無不法取供情形，認
    為適當，依刑事訴訟法第159 條之5 第2 項規定，自有證據
    能力，均得為證據。
二、證人壬○○於檢察官偵查中所為之陳述，既依法具結，且無
    顯不可信之情況，依刑事訴訟法第159 條之1 第2 項規定自
    有證據能力，得為證據。
乙、實體部分：
一、上開竊盜事實，業據上訴人即被告戊○○分別於警訊、偵查
    中、原審及本院審理時供承不諱，核與被害人辛○○等10人
    於警訊證述之情節相符，並有贓物認領保管單3 份、現場照
    片8 張附卷可稽，及扣案之活動扳手、破壞剪及菜刀各1 支
    可資佐證，足認被告之自白與事實相符，自得採為認定被告
    犯罪之證據。綜上所述，本件事證明確，被告此部分之犯行
    ，堪以認定。
二、又被告於上開犯罪事實二所示時地，接續竊取卯○○、寅○○檳榔園內之自動灑水噴頭得手後，先將部分竊得之自動灑
    水噴頭放置在檳榔園內之工寮旁，再接續竊取自動灑水噴頭
    之際，適為壬○○發現可疑，質問戊○○是否偷竊，並擋在
    戊○○騎乘之車牌號碼ZZD-499 號機車旁，阻止戊○○離去
    ，且陳明報警處理時，詎戊○○竟當場取出置於機車置物箱
    內之菜刀，壬○○見狀立即反身至旁邊工寮取物防衛，戊○○立刻趁隙騎乘機車逃逸等準強盜之事實，業據證人壬○○
    於偵查中、原審及本院審理時證述甚詳（警卷第11至13頁、
    偵卷第13至14、37至38頁、原審卷第32至33頁及本院95年11
    月9 日審判筆錄）。雖被告辯稱：當時是壬○○要打伊，伊
    才拿出菜刀防衛云云。然查當時壬○○係因其所有座落在該
    檳榔園旁之豬舍，經常失竊物品，而被告並非該檳榔園之耕
    作者，而覺得可疑，始阻止被告離去，並未發現被告有竊盜
    犯行等情，亦據證人壬○○於本院審理時證述在卷，核與被
    告供述：伊見壬○○在看伊騎乘的機車，就趕快把竊得的自
    動灑水噴頭丟在地上，壬○○沒有看到伊偷東西等語相符（
    原審卷第22頁背面、33頁背面），衡情證人壬○○既未曾看
    見被告竊取財物，僅是心中有所懷疑而已，且行竊地點亦非
    在證人壬○○之土地上，證人壬○○與被告又未發生衝突，
    豈有立即動手毆打被告之理。再被告為32歲之青壯年人，而
    壬○○則為54歲之中老年人，有其2 人年籍資料及照片附卷
    足憑，被告比壬○○年輕22歲，被告之力量顯大於壬○○，
    縱使壬○○欲毆打被告，被告徒手即足以抵擋，何須另從機
    車置物箱內取出質堅刃利之菜刀防衛。足認被告所辯顯與事
    理不符，不足採信。證人壬○○之證述與事實相符，足堪採
    信。再按證人之陳述有部分前後不符，或相互間有所歧異時
    ，究竟何者為可採，法院仍得本其自由心證予以斟酌，非謂
    一有不符或矛盾，即應認其全部均為不可採信（最高法院74
    年度台上字第1599號判例意旨參照）。證人壬○○於偵查中
    證稱：伊當時至工寮要拿鐵棍要反抗等語（偵卷第37頁），
    而於原審則證述：被告只是取出菜刀，沒有說再過來就要殺
    伊的話，被告拿菜刀出來，伊就轉身回到檳榔園的工寮，拿
    畚斗防衛等語（原審卷第32頁）。雖證人壬○○對於被告施
    脅迫細節之證述稍有不同，惟證人壬○○復證稱：「（你在
    偵查中，為何說是要拿鐵棍要反抗？）我實際上是拿畚斗，
    本來是要找鐵條，但是只有拿到畚斗。」、「（你在警訊中
    ，為何說被告有拿菜刀作勢要砍你？）我覺得被告要砍我，
    但是被告沒有做出揮砍的動作。」等語（原審卷第33頁），
    足認此乃證人壬○○於敘述詳簡不一所致，其前後證述被告
    為脫免逮捕而施脅迫之重點則始終一致，揆之前揭最高法院
    判例意旨，自不得因此遽認證人壬○○之證述與事實不符。
    綜上所述，被告所辯顯係卸責之詞，不足採信，本件事證明
    確，被告此部分之犯行，堪以認定。
三、按刑法第321 條第1 項第3 款之攜帶兇器竊盜罪，所謂兇器
    ，其種類並無限制，凡客觀上足對人之生命、身體構成威脅
    ，具有危險性之兇器均屬之，本件被告所攜帶之活動板手、
    破壞剪及菜刀各1 支為金屬材質，質地堅硬，客觀上足以對
    人體造成威脅，可認定為兇器；再按鐵絲網具有防閑之功能
    ，核屬安全設備。故核被告戊○○就附表編號1 、2、3、4
    、9 所為，係犯刑法第321 條第1 項第3 款之攜帶兇器竊盜
    罪；被告就附表編號6 、7 、8 所為，係犯刑法第321 條第
    1 項第2 款、第3 款之踰越安全設備、攜帶兇器竊盜罪。被
    告就附表編號5 所為，係犯刑法第320 條第1 項之竊盜罪。
    被告就犯罪事實二於犯加重竊盜罪後，為脫免逮捕，當場施
    以脅迫行為，係犯同法第329 條之準強盜罪，並有同法第32
    1 條第1 項第3 款情形，核其所為係犯刑法第330 條第1 項
    之加重強盜罪。公訴意旨就附表編號6 、7 部分雖未論及刑
    法第321 條第1 項第2 款踰越安全設備行為，容有未合，惟
    攜帶兇器、踰越安全設備竊盜均屬加重竊盜罪之加重條件，
    乃實質上一罪關係，且規定於同一法條同一項內，故不生變
    更起訴法條之問題，併予敘明。被告就附表所示之多次加重
    竊盜、1 次普通竊盜行為，時間緊接，所犯罪名相同，顯係
    出於概括之犯意為之，為連續犯，應依修正前刑法56條之規
    定，論以情節較重之攜帶兇器、踰越安全設備竊盜罪，並加
    重其刑。被告所犯上開加重竊盜與加重強盜罪，行為有異，
    罪名不同，應分論併罰。又被告前因過失傷害案件，經原審
    以93年度交易字第58號判決有期徒刑7 月確定，於94年9 月
    5 日執行完畢，有臺灣高等法院被告前案紀錄表1 紙在卷可
    按，其受有期徒刑之執行完畢後，5 年之內再故意犯有期徒
    刑以上刑之本罪，為累犯，其所犯上開2 罪均應依法加重其
    刑，所犯加重竊盜罪並遞加重之。又被告雖有為脫免逮捕而
    當場對壬○○施脅迫之行為，惟念被告實施脅迫之程度輕微
    ，手段尚非惡劣，且所竊之物品價值不高，其犯罪之情狀尚
    堪憫恕，然刑法第330 條第1 項加重強盜罪，最輕本刑為7
    年有期徒刑以上之罪，本件依犯罪之情狀，顯有情輕法重之
    情形，就加重強盜部分爰依刑法第59條，酌減其刑。公訴人
    雖未就被告附表編號1 、2 、5 、8 部分犯行起訴，惟被告
    此部分與起訴事實（被告附表編號3 、4 、6 、7 、9 竊盜
    犯行）具有連續犯之裁判上一罪關係，為起訴效力所及，本
    院自得一併審理。刑法第56條連續犯之規定業已公布刪除，
    則被告之犯行，因行為後新法業已刪除連續犯之規定，此刪
    除雖非犯罪構成要件之變更，但顯已影響行為人刑罰之法律
    效果，自屬法律有變更，依新法第2 條第1 項之規定，比較
    新、舊法結果，仍應適用較有利於被告之行為時法律即舊法
    論以連續犯（最高法院95年第8 次刑事庭會議決議參照）。
    數罪併罰，有2 裁判以上定其應執行刑之規定，修正前刑法
    第51條規定：「數罪併罰，分別宣告其罪之刑，依左列各款
    定其應執行者：」，其中第5 款規定：「宣告多數有期徒刑
    者，於各刑中之最長期以上，各刑合併之刑期以下，定其刑
    期。但不得逾二十年。」，修正後刑法第51條第5 款規定：
    「宣告多數有期徒刑者，於各刑中之最長期以上，各刑合併
    之刑期以下，定其刑期。但不得逾三十年」，比較結果，修
    正後刑法並非較有利於行為人，依刑法第2 條第1 項前段之
    規定，仍應依修正前刑法第51條第5 款規定，定其應執行之
    刑。
三、原審對於被告準強盜部分，適用刑法第329 條、第330 條第
    1 項、第38條第1 項第2 款、第47條、第59條之規定，並審
    酌被告所犯情節尚輕，法重情輕，情堪憫恕，量處有期徒刑
    3 年8 月。經核原審此部分判決認事用法並無不合，量刑亦
    屬適度。被告上訴意旨，否認犯罪，指摘原審此部分判決不
    當，為無理由，應予駁回。
四、原審對於被告竊盜部分，予以論科，固非無見，惟查檢察官
    雖未就被告附表編號1 、2 、5 、8 部分犯行起訴，惟被告
    此部分與起訴竊盜事實，具有連續犯之裁判上一罪關係，為
    起訴效力所及，自應一併審理，原審未及審酌，自有未合。
    公訴人上訴意旨，執此指摘原審此部分判決不當，為有理由
    ，自應由本院將原審此部分判決及其定執行刑部分撤銷改判
    。審酌被告所犯情節非輕，犯罪所生危害亦鉅及犯後坦承犯
    行，態度尚佳等一切情狀，量處如主文第2 項所示之刑，以
    資懲儆。上訴駁回與撤銷改判部分，並定其應執行刑有期徒
    刑5 年6 月。扣案之活動扳手、破壞剪及菜刀各1 支，為被
    告所有且供犯罪所用之物，業據其供述在卷，應依刑法第38
    條第1 項第2 款之規定宣告沒收。至於被告附表編號2犯 罪
    所使用之工具螺絲起子，未經扣押，為避免執行上之困難，
    不予宣告沒收，併此明。
據上論斷，應依刑事訴訟法第368條、第369 條第1 項前段、第
364 條、第299 條第1 項前段，刑法第2 條第1 項、第56條（修
正前）、第321 條第1 項第2 款、第3 款、第47條（修正前）、
第51條第5 款（修正前）、第38條第1 項第2 款，判決如主文。
本案經檢察官陳宗吟到庭執行職務。
中    華    民    國    95    年    11    月    23    日
                  刑事第三庭    審判長法  官  周賢銳
                                      法  官  黃仁松
                                      法  官  謝宏宗
以上正本證明與原本無異。
準強盜罪部分如不服本判決應於收受本判決後10日內向本院提出
上訴書狀，其未敘述上訴理由者，並得於提起上訴後10日內向本
院補提理由書狀（均須按他造當事人之人數附繕本）「切勿逕送
上級法院」。
竊盜罪部分不得上訴。
中    華    民    國    95    年    11    月    27    日
                                      書記官  熊惠津
附錄本件判決論罪科刑法條：
刑法第329條
（準強盜罪）
竊盜或搶奪，因防護贓物、脫免逮捕或湮滅罪證，而當場施以強
暴脅迫者，以強盜論。
刑法第330條第1項
（加重強盜罪）
犯強盜罪而有第321 條第1 項各款情形之一者，處7 年以上有期
徒刑。
刑法第321條第1項第2款、第3款
（加重竊盜罪）
犯竊盜罪而有左列情形之一者，處 6 月以上、 5 年以下有期徒
刑：
二  毀越門扇、牆垣或其他安全設備而犯之者。
三  攜帶兇器而犯之者。
附表：
┌─┬─────┬───────┬────┬────────┬────┐
│編│時   間   │  地    點    │被害人  │ 犯罪方法       │竊得財物│
│號│          │              │        │                │        │
├─┼─────┼───────┼────┼────────┼────┤
│  │95年2月底 │屏東縣竹田鄉竹│        │攜帶客觀上足供兇│竊得自動│
│1 │某日凌晨1 │南段0487號農地│丙○○  │器使用之活動扳手│灑水噴頭│
│  │時許      │檳榔園        │        │1 支，進入無圍籬│400個   │
│  │          │              │        │之上開檳榔園    │        │
├─┼─────┼───────┼────┼────────┼────┤
│  │          │屏東縣竹田鄉六│        │攜帶客觀上足供兇│竊得電纜│
│2 │95年3 月初│巷村溝仔乾段82│甲○○  │器使用之螺絲起子│線60公尺│
│  │某日13時許│4-1 號農地檳榔│        │及菜刀各1 支，進│        │
│  │          │園            │        │入無圍籬之上開檳│        │
│  │          │              │        │榔園            │        │
├─┼─────┼───────┼────┼────────┼────┤
│  │          │屏東縣內埔鄉東│        │攜帶客觀上足供兇│竊得自動│
│3 │95年3 月初│勢村東興巷134 │辛○○  │器使用之活動扳手│灑水噴頭│
│  │某日      │號旁檳榔園內  │        │1支 ，進入無圍籬│約30餘個│
│  │          │              │        │之上開檳榔園    │        │
├─┼─────┼───────┼────┼────────┼────┤
│  │          │屏東縣內埔鄉東│        │攜帶客觀上足供兇│竊得自動│
│4 │95年3 月初│勢村東興巷134 │辛○○  │器使用之活動扳手│灑水噴頭│
│  │某日      │號旁檳榔園內  │        │1支 ，進入無圍籬│約30餘個│
│  │          │              │        │之上開檳榔園    │        │
├─┼─────┼───────┼────┼────────┼────┤
│  │          │屏東縣萬巒鄉萬│        │徒手進入無圍籬之│竊得電纜│
│5 │95年3 月5 │巒段825號農地 │癸○○  │上開檳榔園      │線45公尺│
│  │日16時許  │檳榔園        │        │                │        │
├─┼─────┼───────┼────┼────────┼────┤
│  │95年3 月10│屏東縣內埔鄉東│        │攜帶客觀上足供兇│竊得自動│
│  │日中午12時│勢村東興巷134 │乙○○  │器使用之活動扳手│灑水噴頭│
│6 │30分許    │號旁檳榔園內  │        │1支 ，攀爬為安全│約100 餘│
│  │          │              │        │設備之鐵絲網圍籬│個      │
│  │          │              │        │進入上開檳榔園  │        │
├─┼─────┼───────┼────┼────────┼────┤
│  │95年3 月17│屏東縣內埔鄉東│        │攜帶客觀上足供兇│竊得自動│
│  │日中午12時│勢村東興巷134 │乙○○  │器使用之活動扳手│灑水噴頭│
│7 │30分許    │號旁檳榔園內  │        │1支 ，攀爬為安全│約100 餘│
│  │          │              │        │設備之鐵絲網圍籬│個      │
│  │          │              │        │進入上開檳榔園  │        │
├─┼─────┼───────┼────┼────────┼────┤
│  │95年3 月底│屏東縣內埔鄉新│        │攜帶客觀上足供兇│竊得自動│
│  │某日12時許│東勢段528-3 號│己○○  │器使用之活動扳手│灑水噴頭│
│8 │          │農地檳榔園    │        │1支 ，攀爬為安全│52個    │
│  │          │              │        │設備之鐵絲網圍籬│        │
│  │          │              │        │進入上開檳榔園  │        │
├─┼─────┼───────┼────┼────────┼────┤
│  │95年4 月3 │屏東縣內埔鄉東│        │攜帶客觀上足供兇│竊得自動│
│9 │日下午4 時│勢村大同路2 段│丁○○○│器使用之活動扳手│灑水噴頭│
│  │許        │14之5 號旁檳榔│        │、破壞剪及菜刀各│20個    │
│  │          │園內          │        │1支 ，由無圍籬處│        │
│  │          │              │        │進入上開檳榔園  │        │
└─┴─────┴───────┴────┴────────┴────┘
                                                      Q


司法院資訊處製作；財團法人民間司法改革基金會備份。
